臺灣高等法院刑事判決　　　　　　　　　九十一年度上易字第二三號
　　上　訴　人　台灣板橋地方法院檢察署檢察官
　　被　　　告　甲○○
右上訴人因被告傷害案件，不服臺灣板橋地方法院九十一年度易字第九四九號，中華
民國九十一年五月三十日第一審判決（起訴案號：臺灣板橋地方法院檢察署九十一年
度偵字第六四八號）提起上訴，本院判決如左：
    主      文
上訴駁回。
    理      由
一、公訴意旨略以：被告甲○○與乙○○係鄰居關係，於民國九十年九月三日二十一
    時五十分許，在臺北縣板橋市○○街九六巷二號前，甲○○因所有車牌號碼ＨＵ
    —二二七七號自用小客車屢遭不明人士毀損，當時見乙○○站於該車車頭處，懷
    疑係乙○○破壞車輛，遂趨前查問而發生爭執。爭吵中，甲○○竟基於傷害犯意
    ，開始徒手毆打乙○○，致楊某受有雙下肢多處挫擦傷、右前臂瘀腫擦傷、右頸
    側紅腫，及右下側胸壁紅腫等傷害。案經乙○○告訴，因認被告涉犯刑法第二百
    七十七條第一項之傷害罪嫌。
二、按犯罪事實應依證據認定之，無證據不得推定其犯罪事實，又不能證明被告犯罪
    者，應諭知無罪之判決；刑事訴訟法第一百五十四條及第三百零一條第一項分別
    定有明文。次按事實之認定，應憑證據，如未能發現相當證據，或證據不足以證
    明，自不能以推測或擬制之方法，以為裁判基礎，此有最高法院四十年臺上字第
    八六號判例可資參照。又按告訴人之告訴，係以使被告受刑事追訴為目的，是其
    陳述是否與事實相符，仍應調查其他證據以資審認，告訴人之陳述如無瑕疵，且
    就其他方面調查又與事實相符，固足採為科刑之基礎，倘其陳述尚有瑕疵，則在
    未究明前，自不得遽採為論罪科刑之根據（最高法院五十二年台上字第一三００
    號、六十一年臺上字第三０九九號判例參照）。末按認定犯罪事實所憑之證據，
    雖不以直接證據為限，間接證據亦包括在內，然無論直接或間接證據，其為訴訟
    上之證明，須於通常一般之人均不致有所懷疑，而得確信其為真實之程度者，始
    得據為有罪之認定，倘其證明尚未達到此一程度，而有合理之懷疑存在時，即無
    從為有罪之認定，最高法院亦著有七十六年臺上字第四九八六號判例可資參照。
三、訊據被告甲○○否認有傷害告訴人乙○○之犯行，辯稱：伊因車子屢遭告訴人破
    壞，已向他父親說過好幾次，當天又見告訴人趴在伊車頭上，乃上前抓住告訴人
    之手，目的是要他父親看看其兒子之行為，因告訴人掙扎，雖有與告訴人拉扯，
    但決沒有動手毆打告訴人等語。
四、公訴人認被告有傷害之犯行，無非係以告訴人之指訴及被告自承有與告訴人發生
    拉扯，且有告訴人受傷之診斷書為論據。惟查：
    (一)告訴人就如何遭被告毆打成傷之經過，於警訊中初僅指訴「（問：李員如何打
      你？有無持用兇器？你何處受傷？）李員先抓住我的右手臂拉扯，和肩部拉扯
      ，沒有使用兇器打我。但最後雙方分開後，李員有到車上拿榔頭出來揮一下，
      我雙下肢挫擦傷，右前臂擦傷，右頸側紅腫，左下側胸壁紅腫」等語，顯係因
      與被告發生拉扯而受傷，且拉扯之部位僅及於身體之上半身；嗣於偵查中經檢
      察官訊以「雙方既然只是拉扯，為何你的下肢有多處受傷？」，其始又指稱「
      當日我路過甲○○的車旁，看了他的車子一下，李某就出來抓住我問我在做什
      麼，我說只是在看車子有沒有停好，李某便開始打我，把我打到地上之後還不
      停手」等語，就其上開受傷，究係與被告拉扯所致或遭被告徒手毆打倒地成傷
      ，於警訊及偵查中所述前後已有不一，顯有瑕疵，已難據資為被告不利之認定
      。
    (二)告訴人雖陳明其父楊振添當日親眼目睹其遭毆打成傷之經過，得以為證，惟經
      原審傳喚證人楊振添到庭，則證稱：「當天是乙○○叫救命，我就衝下樓，被
      告就告訴我他車停在我家樓下，告訴人說不行，要他停過去一點，」、「他（
      指告訴人）趴在人家的車頭上看，被告在跟鄰居的人講話，樓下店面的人都沒
      有說話了，他住樓上的還去管人家停車的問題，我就叫他上樓，結果他上去之
      後，又下樓，左右鄰居都推他上樓，被告也推他上去，結果他就說被告打他。
      其實，被告沒有打他」、「我下樓的時候，看見被告抓楊的手腕，沒有其他的
      動作。」、「那時候楊並沒有告訴我被告有打他」等語明確（詳原審九十一年
      四月三十日訊問筆錄），由證人楊振添因聽聞告訴人喊救命聲而下樓觀看時，
      僅見被告抓住告訴人手腕，並無其他毆打告訴人之動作，告訴人亦未提及有遭
      被告毆打之情觀之，被告辯稱其當日僅有抓住告訴人之手，並有拉扯等語，應
      非子虛，告訴人上開於偵查中翻稱遭被告毆打倒地之指訴，核與證人楊振添證
      述情節不符，不足採信。
    (三)至告訴人於警訊中雖指訴被告抓住其右手臂和肩部拉扯，於雙方分開後，被告
      並有持榔頭揮一下，其因而受有雙下肢挫擦傷，右前臂擦傷，右頸側紅腫，左
      下側胸壁紅腫等語，並提出診斷證明書一紙為憑，惟依告訴人所指，其與被告
      發生拉扯之部位既僅及右手臂及肩部之身體部位，竟於雙下肢、左下胸壁亦受
      有挫擦傷、紅腫之傷害，實悖乎事理，該診斷證明書已難資為被告不利之認定
      ，再參諸證人楊振添下樓觀看時，僅見被告抓住告訴人手腕，並無其他毆打或
      拉扯告訴人之動作，告訴人經其要求返家後，又再度下樓，被告及鄰人乃共同
      推拉其上樓等情，亦據證人楊振添於原審調查中結證「我下樓的時候，看見被
      告抓楊的手腕，沒有其他的動作。」、「那時候楊並沒有告訴我被告有打他」
      、「我就叫他上樓，結果他上去之後，又下樓，左右鄰居都推他上樓，被告也
      推他上去，結果他就說被告打他。其實，被告沒有打他，是一群鄰居一起推拉
      他，手肘能紅紅的，但是被告確實沒有打他。」等語在卷可憑（詳原審九十一
      年四月三十日訊問筆錄），則告訴人指稱被告有抓住其右手臂和肩部拉扯，於
      雙方分開後，並有持榔頭揮一下云云，顯與事實不符，不足採取。至告訴人當
      日手肘處之紅腫痕跡，係因遭鄰人共同推拉上樓所致，並非遭被告毆打或拉扯
      所致乙節，亦據證人楊振添證述如前，故亦難據被告自承有與告訴人拉扯之自
      白，即認其有如公訴意旨所指徒手毆打告訴人，致告訴人受有雙下肢多處挫擦
      傷、右前臂瘀腫擦傷、右頸側紅腫，及右下側胸壁紅腫等傷害之犯行。
    (四)告訴人雖再指謫證人楊振添為市民代表，故不方便說對被告不利的話云云，惟
      證人楊振添於原審調查中到場結證時，一再陳明「告訴人是我的兒子，我是照
      實講的，被告與我沒有親戚關係，我不會偏袒被告。」、「因為我兒子的精神
      狀況不是很好，有可能亂說話。‧‧‧。人都是為自己的兒子，我講的都是實
      在話。」等語（原審九十一年四月三十日訊問筆錄），衡諸證人楊振添與告訴
      人為嫡親父子，與被告則無任何親戚關係，倘告訴人當日確遭被告毆打成傷，
      其自無不據實證述以利告訴人，反偏袒被告之理？告訴人空言指謫其證詞偏頗
      ，亦不足採取。
    (五)至告訴人於原審審理中雖再提出診斷證明書二紙，指訴其前於八十八年九月間
      及八十九年十一月間亦遭被告毆打成傷，以證被告確於公訴意旨所指上開時、
      地，毆打伊成傷云云，惟依告訴人所提上開診斷證明書，其係分別於八十八年
      九月二十八日及八十九年十一月二十五日前往中英醫院應診，病名為「左胸挫
      傷，左肘及右中指擦傷」及「右手腕、頸部、下巴、左頭皮多處擦傷、頭部外
      傷」，其中八十九年十一月二十五日前往應診之「右手腕、頸部、下巴、左頭
      皮多處擦傷、頭部外傷」傷勢，情節匪輕，告訴人未於其時據以對被告提出告
      訴，即於本案警訊、偵查及原審調查中，均未提及前有遭被告毆傷之情，迄原
      審審理中始為前於八十八年及八十九年間有遭被告毆傷之指訴，則其指訴是否
      真實，亦非無疑問，況亦屬八十八、八十九年間之行為，亦難於本件資為被告
      於右開時、地確有毆打告訴人之認定。
    (六)查，告訴人就其上開受傷，究係與被告拉扯所致或遭被告徒手毆打倒地成傷，
      於警訊及偵查中所述前後不一，且均與證人楊振添證述情節不符，其於警訊時
      所提診斷證明書所載受傷情形，亦與其於警訊中指訴被告拉扯其右手臂及肩部
      之情有所出入，而被告於右開時、地確未毆打或拉扯告訴人成傷乙節，亦據證
      人楊振添於原審調查中證述明確，則本件被告未有於右開時、地毆打告訴人成
      傷之事實，已可認定。
五、綜上所述，告訴人之指述內容既具有重大瑕疵，又無其他事證足資佐證其指訴之
    真實性，實無從據其有瑕疵之指訴，遽認被告有傷害犯行。此外，經查復無其他
    積極證據足以證明被告有何公訴人所指之上揭犯行，原審以不能証明被告犯罪，
    而為被告無罪之諭知，經核並無不合。檢察官上訴意旨略以：被告確有毆打告訴
    人，已據告訴人指訴歷歷，被告亦不否認有與告訴人拉扯情事，並有告訴人提出
    之診斷証明書為証，已堪認被告有傷害之犯行，而告訴人於偵訊中已詳細指稱係
    被告將其打倒地上後還不停手致造成下肢等處傷害，難認有何瑕疵，又告訴人之
    父楊振添當時係在聽聞告訴人呼喊救命後，始下樓觀看，其並未親見被告與告訴
    人爭執之全部過程，其所為証述被告沒有打告訴人，實難遽採為有利被告之認定
    云云。查告訴人對其如何遭被告毆打成傷之經過，於警訊及檢察官偵查中，前述
    所述，確實有明顯不一致之情形，已如前述（見理由四(一)）。又証人即告訴人之
    父楊振添於原審到庭已証述；當天係告訴人喊救命，伊即衝下樓，僅見被告抓告
    訴人之手腕，未有其他動作，當時告訴人未稱有遭被告毆打等語，按諸情理，若
    在証人楊振添未下樓前，被告即有毆打告訴人致成如診斷書所載之多處傷害，則
    於楊振添下樓後，告訴人當即時告知楊振添，且楊振添亦會因發現告訴人身體有
    多處受傷而追問原因，乃告訴人當時竟未告知楊振添其有被毆打之情，且楊振添
    亦未見告訴人有受傷而追問如何造成，自難認被告有在楊振添下樓前即將告訴人
    毆打成傷。茲告訴人之指訴，既有明顯之瑕疵，其所提出之診斷書亦不足以証明
    係遭被告毆打所致之傷害，而被告係因其所有車子屢遭他人破壞，於案發當日因
    見告訴人趴在其車頭上，乃上前拉住告訴人之手腕，問明究竟，並與之發生拉扯
    ，尚難認有何傷害之故意，自不成立傷害罪。檢察官之上訴為無理由，應予駁回
    。
據上論斷，應依刑事訴訟法第三百六十八條判決如主文。
本案經檢察官周誠南到庭執行職務。
中      華      民      國    九十一    年      八      月      六      日
                              臺灣高等法院刑事第二庭
                                  審判長法  官  蔡  長  溪
                                        法  官  楊  貴  志
                                        法  官  林  俊  益
右正本證明與原本無異。
不得上訴。
                                        書記官  李  明  昇
中      華      民      國    九十一    年      八      月      七      日
